# 附带回款担保的、持续性的居间合作，是否适用总额法核算

提问人：wx_61b019bca922 时间：2021-12-11 16:04:00
陈版您好！我们IPO项目被审计单位（N公司）近期新增一种业务模式，具体如下：
背景：N公司原有业务有：直销业务、买断式经销业务。近期出现数家经销商的下游终端客户要求与N公司直接签订合同。N公司虽已经与终端客户直接签订供货合同，且合同要求货款直接回至N公司，但N公司为保留经销渠道资源、避免现有的经销业务流失、以及对终端客户回款信心不足等多种因素条件下，N公司决定仍同意原经销公司深度参与此业务，并与经销商签订《合作协议》，协议主要条款简要说明如下：
一、交易撮合及客户关系维护
1 、经销商协助参与N公司向终端客户M公司的投标活动
2 、若中标，根据N公司的供货进度，经销商办理与最终客户M公司验收、入库、开票、回款相关的各项手续
3 、若中标，根据最终客户M公司的现场情况，N公司将技术指导、售后服务等业务委托给经销商执行
4 、若未中标，经销商因协助N公司投标发生的一切费用由经销商自行承担
二、合作价格
1 、底价确认：N公司向经销商报出底价， 13875 元/吨；与终端客户M公司的中标价还未确定；
2 、后续调价：若原料成本上升10%，N公司将与终端客户M公司协商调价，与经销商的底价将做出相应调整
3 、回款奖励：根据最终客户M公司的实际回款周期，若 6 月内回款，中标价与底价之差（以下简称“价差利润”）（价差预计在终端售价的30%以上），全部归属于经销商，由N公司以支付合作费用的方式返给经销商；若6-9月回款，价差利润90%归属于经销商；若9-12月回款，价差利润80%归属于经销商；超 12 月未回款，经销商不享受价差利润
三、限制条款
1 、合作协议期为 1 年，届满前 2 个月另行协商续签
2 、合作期间，经销商不得向最终客户M公司以任何方式推介与N公司有竞争业务的其他第三方产品
N公司管理层说明，此业务属于经销业务转变为直销业务的一种过渡方式，
调查实际情况：N公司虽与终端客户M公司直接签订合同，但在此过渡阶段仍无法实际掌控客户资源，甚至向终端客户报出的投标价格都需要与经销商确认，N公司本身无自主定价权。
且，此过渡期业务在经销业务基础上，除合同流、票流、资金流发生变化外，业务仍是以原经销业务在运行，《合作协议》有效期内，经销商仍深度掌握客户资源、N公司无自主报价权，待此《合作协议》到期后，方可成为真正的直销业务。
综上，根据实际重于形式原则，项目组偏向以净额法底价 13875 元/吨计算确认收入会比较稳健。
但由于经销商回款奖励条款，以及合同流、票流、资金流等情况，我们项目组对具体的处理方法抱有疑惑，现给出不成熟的处理方案如下，麻烦大佬指点：
方案一：净额法
最终客户M公司验收确认后，N公司净额确认收入
借：应收账款-最终客户M公司 1469 （按1300+税确认最终客户M公司应收款）
贷：收入 1000 （按与经销商确认的底价，净额法确认收入）
贷：销项税额 169 （按 1300 全额开票给最终客户M公司）
贷：其他应付款-经销商 300 （按与经销商的底价确认其他应付款，类似销售现金返利处理，不可确认为合同负债）
方案二：总额法
借：应收账款-最终客户M公司 1469 （按1300+税确认最终客户M公司应收款）
贷：销项税额 169 （按 1300 全额开票给最终客户M公司）
贷：收入 1300
借：营业成本-居间费用 300
贷：其他应付款-经销商 300

回答人：chenyiwei
建议考虑以下问题：
1 、商品的控制权是否由本企业直接转移给最终客户，不通过经销商（例如本企业直接发货给最终客户）；
2 、合作协议中所列的经销商协助事项是否具有商业实质，这些服务的公允价值是否与经销商所获得的利益相称。
建议参考：《中审众环研究 2020 》之“问题2-1-43（通过销售业务员（非本公司员工）销售产品的收入确认问题）。总体上不能仅仅因为客户资源仍由经销商掌控而认定应当采用净额法。

回答人：chenyiwei
建议考虑以下问题：
1 、商品的控制权是否由本企业直接转移给最终客户，不通过经销商（例如本企业直接发货给最终客户）；
2 、合作协议中所列的经销商协助事项是否具有商业实质，这些服务的公允价值是否与经销商所获得的利益相称。
建议参考：《中审众环研究 2020 》之“问题2-1-43（通过销售业务员（非本公司员工）销售产品的收入确认问题）。总体上不能仅仅因为客户资源仍由经销商掌控而认定应当采用净额法。